臺灣臺中地方法院民事裁定　　　　　　 100年度事聲字第45號
異　議　人　　邱林秀雲
相　對　人　　臺灣土地銀行股份有限公司
法定代理人　　蘇樂朋
上列當事人間因返還擔保金事件，異議人對於本院司法事務官民
國100年4月7日100年度司聲字第377號裁定提出異議，本院裁定
如下：
    主  文
異議駁回。
    理  由
一、按當事人對於司法事務官處理事件所為之終局處分，得於處
    分送達後10日之不變期間內，以書狀向司法事務官提出異議
    。司法事務官認前項異議有理由時，應另為適當之處分；認
    異議為無理由者，應送請法院裁定之。法院認第一項之異議
    為有理由時，應為適當之裁定；認異議為無理由者，應以裁
    定駁回之。前項裁定，應敘明理由，並送達於當事人，民事
    訴訟法第240條之4第1項前段及第2至4項分別定有明文。
二、本件聲明異議意旨略以：異議人與相對人間並無債權債務關
    係存在，此由臺灣高等法院臺中分院94年度重上字第3號民
    事判決，認定相對人對異議人所為清償借款6,000,000元及
    利息、違約金之請求為無理由，應予駁回，即可明瞭，故相
    對人無權代位異議人聲請鈞院裁定返還擔保金。又異議人所
    提供擔保金之受擔保利益人高金澤、高晏婕2人，竊占異議
    人所有之土地，異議人已向鈞院對其2人提起訴訟，並經鈞
    院判決其2人應賠償異議人所受損害，惟其2人迄未賠償，自
    不得隨意出具同意書，同意異議人取回擔保金。況且，異議
    人於上開對高金澤、高晏婕2人請求賠償損害之民事訴訟中
    ，僅請求其2人賠償異議人於民國93年9月13日至98年9月3日
    間所受損害；至異議人自98年9月4日起至100年4月30日止，
    總計19個月所受損害部分，異議人尚未請求其2人賠償，是
    異議人與高金澤、高晏婕2人間之訴訟尚未終結，異議人仍
    有必要聲請繼續執行假扣押，為此提出異議等語。
三、按供擔保人證明受擔保利益人同意返還者，法院應依供擔保
    人之聲請，以裁定命返還其提存物或保證書，民事訴訟法第
    104條第1項第2款定有明文。又債務人怠於行使其權利時，
    債權人因保全債權，得以自己之名義行使其權利，復為民法
    第242條前段所明定；此項代位權行使之範圍，就同法第243
    條但書規定旨趣推之，並不以保存行為為限，凡以權利之保
    存或實行為目的之一切審判上或審判外之行為，諸如假扣押
    、假處分、聲請強制執行、實行擔保權、催告、提起訴訟等
    ，債權人皆得代位行使，最高法院著有69年臺抗字第240號
    判例可資參照。準此而論，債務人若經受擔保利益人同意，
    本得依據前引民事訴訟法條文規定行使權利，即聲請法院裁
    定命返還其提存物，倘債務人怠於向法院聲請返還提存物，
    債權人亦得依民法第242條前段規定，代位債務人行使此項
    權利。經查：
  (一)異議人因與高金澤、高晏婕間請求給付租金案件，前曾聲請
    本院分別以97年度裁全字第3563號及第493號民事裁定，准
    許對其2人假扣押，並依該2裁定，分別以本院97年度存字第
    2210號及第297號提存書，為高金澤與高晏婕提存新臺幣（
    下同）10,000元及20,000元後，對其2人所有財產執行假扣
    押；嗣異議人對高金澤與高晏婕所提給付租金之本案訴訟，
    業經本院於97年12月10日，以97年度簡上字第231號民事判
    決確定，且高金澤與高晏婕，已分別於該民事訴訟終結後之
    100年3月間出具同意書，同意異議人取回前述2筆提存物。
    又相對人係持本院95年度訴字第419號、臺灣高等法院臺中
    分院99年度重上字第11號確定民事判決為執行名義，聲請本
    院以99年度司執字第102134號強制執行事件，對異議人提存
    之前述2筆擔保金強制執行，以資受償相對人對於異議人依
    該執行名義所載6,000,000元及利息與違約金債權，且本院
    上開執行事件，已於99年12月8日核發執行命令，禁止異議
    人取回該2筆提存物等情，分別有相對人提出之本院97年度
    裁全字第3563號、97年度裁全字第493號2份民事裁定、本院
    96年度沙簡字第805號、97年度簡上字第231號2份民事判決
    、本院99司執八字第102134號執行命令各1份（以上均為影
    本），及高金澤與高晏婕出具之同意書與其2人印鑑證明各1
    份，附本院100年度事聲字第377號卷內可稽，另經本院依職
    權調取97年度存字第2210號、第297號提存案卷及99年度司
    執字第102134號強制執行事件案卷查明無誤。故相對人確為
    異議人之債權人，且異議人所提存前述2筆擔保金之受擔保
    利益人高金澤與高晏婕，已分別於100年3月間出具同意書，
    同意異議人取回提存物，異議人於其後即得聲請本院裁定返
    還該2筆提存物，惟其迄未向本院為返還上開提存物之聲請
    ，揆諸前揭說明，自屬怠於行使權利，則相對人為保全自己
    之權利，自得代位異議人聲請本院裁定返還上開提存物。
  (二)異議人雖以臺灣高等法院臺中分院94年度重上字第3號民事
    判決，駁回相對人為請求其給付借款6,000,000元、利息與
    違約金所提上訴為據，主張：其與相對人間無債權債務關係
    存在等語。惟查，相對人在上開民事訴訟終結後，曾訴請異
    議人清償另筆借款，並經本院95年度訴字第419號及臺灣高
    等法院臺中分院99年度重上字第11號民事判決相對人勝訴確
    定，業如前述，是相對人對於異議人確實享有債權，聲請人
    此部分主張，要無足採。至於異議人另主張：上開2筆提存
    物受擔保利益人高金澤、高晏婕，迄未依本院97年度簡上字
    第231號確定民事判決，賠償其迄至98年9月3日所受損害，
    且其將另向該2人求償嗣後所受損害云云，即便屬實，亦係
    異議人是否持本院上開確定判決為執行名義，聲請法院對高
    金澤、高晏婕所有財產為強制執行，或就其所受其他非在上
    開確定判決既判力基準時點前發生之損害，另循法定程序，
    對該2人主張權利之問題，對於異議人業經高金澤、高晏婕
    同意取回上開提存物，卻怠於向本院聲請返還，相對人基於
    異議人債權人之地位，得依法代位異議人聲請本院返還提存
    物之權利，不生任何影響。是以，原裁定准許相對人代位異
    議人聲請返還上開2筆提存物，於法自無違誤，異議人以上
    述事由指摘原裁定不當，聲明異議，為無理由，應予駁回。
四、依民事訴訟法第240條之4第3項，裁定如主文。
中    華    民    國    100    年    5    月    30    日
                  民事第二庭    法  官  鍾啟煒
以上正本係照原本作成
如對本裁定抗告，須於裁定送達後10日內向本院提出抗告狀，並
繳納抗告費新臺幣1,000元
中    華    民    國    100    年    5    月    30    日
                                書記官